【裁判字號】    96,訴,348
【裁判日期】    970820
【裁判案由】    侵權行為損害賠償
【裁判全文】
臺灣宜蘭地方法院民事判決               96年度訴字第348號
原      告  乙○○
訴訟代理人  李蒼棟律師
複  代理人  林育鴻律師
被      告  甲○○
上列當事人間侵權行為損害賠償事件，經本院刑事庭裁定移送前
來，本院於97年8月7日言詞辯論終結，判決如下：
    主  文
被告應給付原告新台幣貳佰伍拾參萬參仟參佰貳拾伍元及自民國
九十六年八月十四日起至清償日止，按年息百分之五計算之利息
。
訴訟費用新台幣參仟柒佰元由被告負擔。
本判決於原告以新台幣捌拾肆萬元供擔保後，得假執行。
    事實及理由
一、原告起訴主張：被告於民國95年12月5 日下午駕駛車牌號碼
    0087-MU 號自用小客車，沿宜蘭縣五結鄉○○○路北往南行
    駛，於同日下午6 時22分許，行經國民中路與國民南路交岔
    路口北約20公尺處漆有「慢」字之未劃標線狹路路段時，理
    應注意減速慢行，作隨時停車之準備，且應靠右行駛；又車
    輛行駛時，駕駛人應注意車前狀況，隨時採取必要之安全措
    施，而依當時情形，又無不能注意之情事，竟疏於注意，撞
    及當時在對向由原告騎乘之車牌號碼RB3-869 號機車，致原
    告人車倒地，受有左脛骨骨折合併腔隙症候群、左股骨分節
    性、粉碎性骨折、左踝骨外踝骨折、左第五蹠骨骨折、雙手
    擦傷等之傷害。被告明知肇事致原告受傷，竟未停車協助救
    護，逕自駕車逃逸。爰依據侵權行為之法律關係，請求被告
    賠償醫療費用、看護費用、勞動勞力減損之費用及精神慰撫
    金合計新台幣（下同）2,533,325 元等語。並聲明：（一）
    被告應給付原告2,533,325 元及自起訴狀繕本送達被告翌日
    起至清償日止，按年息5%計算之利息；（二）願供擔保，請
    准宣告假執行。
二、被告則以：對於原告主張之侵權行為事實、醫療費用及看護
    費用都沒有意見，但原告關於勞動勞力減損之費用及精神慰
    撫金之部分請求過高，希望原告可以降低金額及分期付款等
    語，資為抗辯。並聲明：請求駁回原告之訴。
三、兩造不爭執之事實：
（一）被告於95年12月5 日下午駕駛車牌號碼0087-MU 號自用小
      客車，沿宜蘭縣五結鄉○○○路北往南行駛，於同日下午
      6 時22分許，行經國民中路與國民南路交岔路口北約20公
      尺處漆有「慢」字之未劃標線狹路路段時，疏於注意，撞
      及當時在對向由原告騎乘之車牌號碼RB3-869 號機車，致
      原告人車倒地，受有左脛骨骨折合併腔隙症候群、左股骨
      分節性、粉碎性骨折、左踝骨外踝骨折、左第五蹠骨骨折
      、雙手擦傷等之傷害。被告明知肇事致原告受傷，竟未停
      車協助救護，逕自駕車逃逸。
（二）原告得請求之醫療費為60,285元。
（三）原告住院及出院後，由其母親看護，得請求之看護費用為
      162,000元。
（四）原告因本件車禍受傷，而領有身心障礙手冊，其障礙類別
      為中度肢障。
（五）原告已領取強制汽車責任保險金278,290元。
四、得心證之理由：
    本件之爭點，經兩造同意後整理如下述項目：（一）原告請
    求被告給付減少勞動能力費用合計2,926,027 元，有無理由
    ？（二）原告請求被告給付精神慰撫金200 萬元，有無理由
    ？以下即分別予以敘明：
（一）原告請求被告給付減少勞動能力費用合計2,926,027 元，
      有無理由？
  １  按不法侵害他人之身體或健康者，對於被害人因此喪失或
      減少勞動能力或增加生活上之需要時，應負損害賠償責任
      。民法第193條第1項定有明文。
  ２  查原告因本件車禍受傷，造成中度肢障之事實，此有原告
      提出之勞工保險殘廢診斷書及身心障礙手冊影本各乙份為
      證，且為被告所不爭執，而原告受傷就醫之情形，亦有羅
      東博愛醫院檢附之病歷資料乙份在卷可憑，經本院委請原
      告目前進行復健治療之員山榮民醫院予以鑑定，鑑定結果
      認定原告之左髖活動30度，左膝30度，左踝10度，皆小於
      正常生理範圍的2分之1，屬顯著運動障害，故相當於勞工
      保險殘廢給付標準表項目141，殘廢等級7等語，此有該院
      97年5月29日員醫醫字第0970002474 號函之鑑定報告乙份
      可資參照，則原告減少之勞動能力相當於69.21%，堪予認
      定。原告係66年6月6日出生，其於車禍發生時，係29歲又
      6 個月，原告請求自車禍發生後至其年滿60歲為止，按目
      前最新每月基本工資17,280元計算，並扣除中間利息後，
      得請求之金額為2,662,183元（其計算式為：[17280*222.
      00000000（此為366月之霍夫曼係數）×69.21%]=0000000
      （小數點以下均 4捨5入）。原告請求被告給付2,662,183
      元之部分，為有理由。逾此部分之請求，則屬無理由。
（二）原告請求被告給付精神慰撫金200 萬元，有無理由？
      按不法侵害他人之身體，被害人雖非財產上之損害，亦得
      請求賠償相當之金額。為民法第195條第1項所明文。被告
      因過失不法侵害原告之身體，造成正值年輕力壯之原告從
      此受有肢體障礙，其精神上受有極大之痛苦，自堪認定。
      查原告為大學土木系畢業，無業，目前準備土木技師考試
      ，未婚，無子女；被告則為國中畢業，之前從事水電、大
      貨車司機等工作，目前失業中，已婚，尚無子女，業據兩
      造分別陳明在案。本院審酌本件車禍發生後，被告竟駕車
      逃逸，迄今尚未賠償原告，並參酌兩造之學經歷、家庭狀
      況及本院依職權調閱之兩造財產、收入情況，此有稅務電
      子閘門財產所得調件明細表乙份附卷可參，綜合判斷後，
      認為原告請求精神慰撫金以100 萬元為適當，逾此部分之
      請求，則屬無理由。
五、綜上，原告依據侵權行為之法律關係，得請求被告給付之醫
    療費用、看護費用、勞動勞力減損之費用及精神慰撫金合計
    為3,884,468元，原告僅請求其中之2,533,325元及自起訴狀
    繕本送達被告之翌日即96年8 月14日起至清償日止，按年息
    5%計算之利息，自屬有理由，應予准許。原告雖受領汽車強
    制責任保險金278,290 元，但原告得請求被告賠償之金額與
    原告於本件請求之金額差距已逾278,290 元，此部分自無庸
    再予以扣除，附此敘明。另原告陳明願供擔保請准宣告假執
    行，核無不合，併予准許之。本件訴訟費用，因係刑事附帶
    民事訴訟移送前來，並無繳納裁判費，僅有因先前被告在監
    出庭之2次提解費用合計3,700元，應由敗訴之被告負擔。
六、訴訟費用負擔之依據：民事訴訟法第78條。
中    華    民    國    97    年    8     月    20    日
                  臺灣宜蘭地方法院民事庭
                      法  官  林俊廷
正本係照原本作成。
如對本判決上訴，須於判決送達後20日內向本院提出上訴狀（應
附繕本）。
中    華    民    國    97    年    8     月    20    日
                      書記官  林慶生


司法院資訊處製作；財團法人民間司法改革基金會備份。
